臺灣桃園地方法院刑事判決　　　　　　　　　　　　九十三年度訴字第一四九五號
　　公　訴　人　臺灣桃園地方法院檢察署檢察官
　　被　　　告　甲○○　男　四.
右列被告因偽造文書等案件，經檢察官聲請簡易判決處刑（九十三年度偵緝字第三四
三號），由本院改依通常程序審理，茲判決如左：
    主  文
甲○○行使偽造私文書，足以生損害於公眾及他人，處有期徒刑陸月，如易科罰金，
以參佰元折算壹日。扣案之序號四二一五號酒精濃度呼氣測試表之被測人欄偽造之「
乙○○」簽名壹枚、指印壹枚，及扣案之桃園縣警察局桃警行交字第０六四七五三一
號舉發違反道路交通管理事件通知單移送聯、迴覆聯，與未扣案之存根聯上偽造之「
乙○○」簽名各壹枚，均沒收。
    事  實
一、甲○○於民國八十八年八月二十六日前某日，經不詳管道取得其友人乙○○所有
    之機車駕照一張後，即放置於其所有之皮夾內而隨身攜帶。後於八十八年八月二
    十六日凌晨二時三十九分前的某段時間，在桃園縣中壢市其友人之家中喝酒後，
    即騎乘車牌號碼ＩＶＰ－九一五號重型機車上路，於二十六日凌晨二時三十九分
    許，在行經桃園縣中壢市○○地○道處，因未戴安全帽，為桃園縣政府警察局普
    仁派出所警員鄭智銘攔下，並當場測得其呼氣酒精濃度測試值達每公升０．三五
    毫克（未達法定標準值０．五五毫克），詎甲○○因另案遭通緝，且無照駕駛，
    為避免其通緝犯之身分遭發現及開告發單處罰，竟基於偽造私文書之接續犯意，
    冒用「乙○○」之名義，並在桃園縣中壢分局普仁派出所警員對其所作之序號四
    二一五號酒精濃度呼氣測試表之被測人欄偽造「乙○○」之簽名一枚、按捺指印
    一枚，及在桃園縣警察局桃警行交字第０六四七五三一號舉發違反道路交通管理
    事件通知單之移送聯之「收受通知聯者簽章欄」內偽造「乙○○」之簽名一枚（
    該舉發違反道路交通管理事件通知單之迴覆聯及存根聯並因複寫關係而有偽造之
    「乙○○」簽名各一枚），而表示就警員所為之測試結果無異議及其已收受上開
    舉發單之收受通知聯之證明，再將上述酒濃度呼氣精測試表、舉發違反道路交通
    管理事件通知單移送聯、迴覆聯及存根聯交還鄭智銘警員收執而行使，足以生損
    害於交通監理機關對於交通管理與處罰之正確性及乙○○本人。嗣因乙○○對該
    違反道路交通管理處罰事件提起異議，經本院就甲○○當日所按捺於酒精濃度呼
    氣測試表留存之指紋送往內政部警政署刑事警察局比對，始查悉上情。
二、案經本院向臺灣桃園地方法院檢察署告發後，由該署檢察官偵查後聲請簡易判決
    處刑。
    理  由
壹、程序部分：
    按檢察官聲請以簡易判決處刑之案件，經法院認為有刑事訴訟法第四百五十一條
    之一第四項但書之情形者，應適用通常程序審判之，刑事訴訟法第四百五十二條
    定有明文。查本案檢察官認被告甲○○涉有刑法第二百十條、二百十六條之偽造
    文書罪及同法第三百二十條第一項之竊盜罪嫌，聲請簡易判決處刑，由本院以九
    十三年度壢簡字第一一五三號以簡易程序受理，惟本院認本件不適於以簡易判決
    處刑，爰適用通常程序審理，合先敘明。
貳、實體部分：
一、右揭犯罪事實，業據被告甲○○於偵查及本院審理中坦承不諱，核與證人即被害
    人乙○○於本院審理時所為之證述相符，並有內政部警政署刑事警察局九十二年
    四月二十三日刑紋字第０九二００六五八四七號鑑驗書（鑑驗結果：送鑑酒測報
    告單據上乙○○名下指紋一枚，輸入電腦比對並由人工確認結果，與本局存檔甲
    ○○指紋卡右拇指紋相符）、酒精濃度呼氣測試表一紙（影本），及桃園縣警察
    局舉發違反道路交通管理事件通知單移送聯、迴覆聯各一紙（均正本）等附卷可
    稽。又舉發違反道路交通管理事件通知單因複寫之關係，被告係在移送聯上之「
    收受通知聯者簽章欄」偽簽「乙○○」之簽名，故在迴覆聯、存查聯均留有偽造
    之「乙○○」簽名各一枚，此由卷附之桃園縣警察局舉發違反道路交通管理事件
    通知單迴覆聯之上之簽名屬複寫可明，是足認因複寫之關係，被告在上開桃園縣
    警察局舉發違反道路交通管理事件通知單之移送聯、迴覆聯、存查聯均各留有該
    偽造之「乙○○」簽名各一枚等情屬實。綜上所述，堪認被告之自白與事實相符
    ，是本件事證已臻明確，被告犯行堪予認定。
二、按被告在酒精濃度呼氣測試表之被測人欄偽造「乙○○」之簽名一枚及按捺指印
    一枚，其用意在證明對警員就其所為之酒精濃度呼氣測試及測試結果無異議，具
    有私文書之性質（臺灣高等法院九十年度上易字第一六七０號判決參照）；又按
    在違反道路交通管理事件通知單移送聯上「收受通知聯者簽章」欄內偽簽他人姓
    名，自不待依習慣或特約，單從形式上觀察，即足以知悉係表示由該他人名義出
    具領收通知聯之證明，此與事先在印妥內容之收據上偽簽他人姓名之情形，無分
    軒輊，當然屬刑法第二百十條所稱之私文書（最高法院八十三年台上字第六六三
    一號判例參照），是被告在桃園縣警察局舉發違反道路交通管理事件通知單之收
    受簽章者欄內偽造「乙○○」之簽名，係表示收受上開舉發違反道路交通管理事
    件通知單之收受通知聯之意，亦具有私文書之性質；又被告偽造前開二份私文書
    後，復持交承辦警員行使，核被告之所為，係犯刑法第二百十六條、第二百十條
    之行使偽造私文書罪。其偽造「乙○○」簽名為偽造私文書之部分行為，而其偽
    造私文書之低度行為復為行使偽造私文書之高度行為所吸收，均不另論罪。又被
    告為達避免其通緝身分為警發現及開告發單處罰，基於同一冒名應訊之犯意，而
    密接地在酒精濃度呼氣測試表、桃園縣警察局舉發違反道路交通管理事件通知單
    上偽造「乙○○」簽名（酒精濃度呼氣測試表並按捺指印一枚）偽造私文書後再
    持以行使，應認僅侵害一個法益，係接續犯，僅論以一罪。再被告於前揭酒精濃
    度呼氣測試表之被測人欄偽造「乙○○」之簽名一枚、按捺指印一枚，後並將酒
    濃度呼氣精測試表交還鄭智銘警員收執而行使之犯行，雖未經檢察官聲請簡易判
    決處刑或起訴，惟如前所述，被告所為此部分之犯行與其行使偽造違反道路交通
    管理事件通知單之犯行間，為接續犯關係，屬實質上一罪，本院自應一併加予審
    酌，附此敘明。爰審酌被告僅為避免其為通緝犯之身分遭發現，竟隨意冒用他人
    之身分，致影響交通監理機關對於交通管理與處罰之正確性，且使司法機關另為
    一次之偵審程序，徒浪費有限之司法資源，其惡性非輕，惟念其犯後坦承犯行，
    態度尚可等一切情狀，量處如主文所示之刑。又被告行為後，刑法第四十一條關
    於有期徒刑易科罰金折算標準之規定業於九十年一月四日修正，並於同年月十日
    經總統公布，同年月十二日生效施行，經比較新舊法之結果，以新法對於被告有
    利，依刑法第二條第一項前段之規定，應適用新法即修正後刑法第四十一條第一
    項前段之規定，並諭知被告所處有期徒刑如易科罰金之折算標準。次查，前揭桃
    園縣警察局舉發違反道路交通管理事件通知單存根聯雖未扣案，然無證據證明業
    已滅失而不存在，是就被告於扣案之序號四二一五號酒精濃度呼氣測試表（見臺
    灣桃園地方法院檢察署九十二年度偵字第九七三三號卷第七十五頁背面）之被測
    人欄偽造之「乙○○」之簽名一枚、指印一枚，及其在桃園縣警察局桃警行交字
    第０六四七五三一號舉發違反道路交通管理事件通知單之移送聯、迴覆聯、存根
    聯各一紙上所偽造之「乙○○」簽名各一枚，均屬偽造之署押，均應依刑法第二
    百十九條之規定宣告沒收。
三、至公訴意旨另以：被告甲○○意圖為自己不法之所有，於八十八年某月，在桃園
    縣大園鄉五權村三鄰二十三號處，竊取乙○○所有之證件，得手後，供己使用，
    認被告另涉有刑法第三百二十條第一項竊盜罪之罪嫌，並與前開行使偽造私文書
    之犯行間，有方法結果之牽連關係云云。惟：
    (一)按犯罪事實，應依證據認定之，無證據不得認定犯罪事實，刑事訴訟法第一百
      五十四條第二項定有明文。又刑事訴訟法上所謂認定犯罪事實之證據，係指足
      以認定被告確有犯罪行為之積極證據而言，該項證據自須適合於被告犯罪事實
      之認定，始得採為斷罪資料；而認定不利於被告之事實，須依積極證據，苟積
      極證據不足為不利於被告事實之認定時，即應為有利於被告之認定，更不必有
      何有利之證據。且刑事訴訟上證明之資料，無論其為直接或間接證據，均須達
      於通常一般之人均不致有所懷疑，而得確信其為真實之程度，始得據為有罪之
      認定，若其關於被告是否犯罪之證明未能達此程度，而有合理懷疑之存在，致
      使無從形成有罪之確信，根據「罪證有疑，利於被告」之證據法則，即不得遽
      為不利被告之認定（最高法院二十九上字第三一０五號、三十年上字第八一六
      號、七十六年台上字第四九八六號判例均足資參照）。
    (二)公訴人認被告涉有刑法第三百二十條第一項竊盜罪之犯行，無非係以被害人乙
      ○○於警詢中指述詳實為據。惟訊之被告堅決否認有右揭犯行，辯稱：乙○○
      的駕照是在八十六年間辦理貸款後，因乙○○剛好去大陸娶老婆，所以請伊去
      代書那裡幫他拿回來，當時還有戶口名簿、土地權狀、
      等，伊將駕照跟土地權狀等分開放，伊將駕照放在伊自己之皮夾裡面，不是乙
      ○○叫伊保管，而是伊忘記還給乙○○等語。
    (三)經查，證人乙○○於本院九十三年十月十三日審理時證稱：「我以前有去貸
      款，剛好我有急事要去大陸，我
      回來，我從大陸回來就去跟被告拿回來‧‧‧惟其貸款資料並不包括駕照。」
      等語；而衡之常情，一般金融機構辦理貸款固皆需
      身分，然不會要求需同時提出
      人乙○○所稱其貸款資料內無駕照為可採。是被告所辯其係因幫乙○○取回貸
      款資料，而將乙○○駕照放於皮夾云云，顯不足採信。又證人乙○○雖證稱
      ：伊住家曾於八十五、八十六年間遭小偷，被偷了一些金飾及值錢東西，但伊
      並不曉得機車駕照被偷，因為從來沒有用到機車駕照，伊是到法院通知伊騎機
      車酒後駕車後，伊才知駕照不見等語，然證人乙○○所指家中遭竊之時間與公
      訴意旨所指被告甲○○於八十八年某月竊取之時間顯不相符，二者之時間相距
      甚遠，且證人乙○○並無法確定其駕照是否係被偷；況且證人乙○○與被告是
      熟識之朋友，被告曾替證人乙○○的家裡做裝潢，乙○○稱呼被告為旺哥（閩
      南發音），被告亦曾住過乙○○家中（此業據證人乙○○於本院審理時證述在
      卷），其二人若非熟識，乙○○如何可能讓被告住於其家中，是被告取得乙○
      ○駕照之管道可能出於侵占或自他人處收受甚或買受，實非僅有竊取一途而已
      。此外，綜觀全卷，並無其他積極證據足以認定被告有公訴意旨所指此部分之
      竊盜犯行，其此部分之犯罪自屬不能證明，原應依法為無罪判決之諭知，惟因
      公訴人認被告此部分竊盜犯行，與被告前開業經本院論罪科刑之行使偽造私文
      書罪之犯行間，具有方法結果之牽連關係，屬裁判上一罪之關係，故不另為無
      罪之諭知。
據上論斷，應依刑事訴訟法第四百五十二條、第二百九十九條第一項前段，刑法第二
條第一項前段、第二百十六條、第二百十條、第二百十九條、修正後第四十一條第一
項前段，罰金罰鍰提高標準條例第二條，判決如主文。
本案經檢察官陳美華到庭執行職務。
中      華      民      國     九十三      年    十    月    二十七    日
                                   臺灣桃園地方法院刑事第九庭
                                         審判長  林明洲
                                         法  官  黃斯偉
                                         法　官  林春鈴
右正本證明與原本無異。
如不服本判決，應於判決送達後十日內向本院提出上訴狀( 應附繕本 )，上訴於
臺灣高等法院。
                                         書記官  江世亨
中      華      民      國     九十三      年    十    月    二十七    日
附錄論罪科刑之法條：
中華民國刑法第二百十六條
(行使偽造變造或登載不實之文書罪)
行使第二百十條至第二百十五條之文書者，依偽造、變造文書或登載不實
事項或使登載不實事項之規定處斷。
中華民國刑法第二百十條
(偽造變造私文書罪)
偽造、變造私文書，足以生損害於公眾或他人者，處五年以下有期徒刑。
